【裁判字號】    91,交易,623
【裁判日期】    920304
【裁判案由】    過失傷害
【裁判全文】
臺灣板橋地方法院刑事判決                        九十一年度交易字第六二三號
    公  訴  人  臺灣板橋地方法院檢察署檢察官
    被      告  乙○○
    選任辯護人  盧慶南律師
右列被告因業務過失傷害案件，經檢察官提起公訴（九十一年度偵字第一八七０一號
），本院判決如左：
    主  文
乙○○從事業務之人，因業務上之過失傷害人，處有期徒刑肆月，如易科罰金，以
佰元折算壹日。
    事  實
一、乙○○係臺北客運汽車股份有限公司（下稱臺北客運公司）聘僱之大客車司機，
    平日以駕駛營業大客車（公共汽車）載送乘客為業，為從事駕駛業務之人，於民
    國（下同）九十一年七月十六日下午四時二十五分許，駕駛車牌號碼ＡＧ─８７
    ９號營業大客車（臺北客運公司二四五路公車）載送乘客，沿臺北縣板橋市○○
    路由板橋往中和方向行駛，途經民族路與館前東路交岔口之際，原應注意車前狀
    況及隨時採取必要之安全措施，並應注意車輛行近行人穿越道前應減速慢行，遇
    有行人穿越時，無論有無交通警察指揮或號誌指示，均禮讓行人優先通行，而依
    當時情形（天氣晴、日間自然光、直路、路面乾燥無缺陷、無障礙物、視距良好
    、行車管制號誌動作正常），又無不能注意之情事，竟疏未注意其車前方適有行
    人甲○○自右側路旁沿行人穿越道（斑馬線）徒步橫過馬路尚未完全通過路口之
    狀況，復疏未採取減速或剎停等待甲○○完全通過路口之必要安全措施，且又疏
    未注意行近行人穿越道前應禮讓甲○○優先通行，即於甲○○尚未完全通過該路
    口之際，貿然驅車前進，同時自右側車道左偏駛入中央車道（該路段係同向三車
    道），其車左側車身旋擦撞斯時尚未完全通過該交岔路口之甲○○，致甲○○倒
    地翻滾，許女右腳下肢並遭陳車左後輪輾壓拖行，因而受有右側脛腓骨開放性粉
    碎性骨折併表皮缺損及顏面、雙臂、左腿、背部挫傷（起訴書誤載為身體多處擦
    傷）等傷害，乙○○於肇事後即停留於車禍現場等候，並於警方據報前來尚未發
    覺其犯罪前，主動向警方陳明其本人為肇事者，而自首並接受裁判。
二、案經乙○○自首暨甲○○訴由臺北縣政府警察局三峽分局報請臺灣板橋地方法院
    檢察署檢察官偵查起訴。
    理  由
一、訊據被告乙○○對於其駕駛營業大客車（下稱被告公車）與告訴人甲○○發生車
    禍一節，固坦承不諱，惟矢口否認有何過失情事，辯稱；伊當時係減速禮讓告訴
    人甲○○步行通過後，始驅車前進通過上開交岔路口，詎告訴人適遭另輛由丙○○所騎乘之機車（下稱丙○○機車）撞擊，因而反彈倒落地面遭伊車左後輪輾壓
    ，伊並無何等過失情事云云。經查：右揭事實，業據告訴人於警訊、偵查及本院
    訊問時一致指訴綦詳，核與證人即當時亦因被告公車左偏而閃避不及倒落於告訴
    人左側道路中央安全島旁之另名機車騎士丙○○於警訊、偵查及本院訊問時證述
    之情節相符，並有診斷證明書一份、道路交通事故調查表一份、車禍現場草圖一
    份、交通事故補充資料表影本一份、行車紀錄影本一份、車禍現場暨車損照片四
    十九幀附卷可稽，且被告駕車通過上開交岔路口之際，係由右側車道切換至中央
    車道一節，業據被告於警訊時及本院訊問時供明在卷（參見偵查卷第五頁、本院
    九十一年十二月二十日訊問筆錄第二頁至第三頁），核與證人丙○○迭於警訊、
    偵查及本院訊問時證稱：「‧‧‧忽然公車（指被告公車）往左靠過來‧‧‧」
    、「‧‧‧我從公車（指被告公車）左側要超越，未料公車突然往左靠‧‧‧」
    、「‧‧‧，後來剛過漢生東路口，他車（指被告公車）停下來，我就從他車左
    側要超過去，結果他又往左邊開過來‧‧‧」等語相符（參見偵查卷第七頁、第
    三七頁、本院九十二月二十日訊問筆錄第三頁），足見被告當時駕車減速俟告訴
    人甫步行通過其車前方之後，確有立即驅車前進並自右側車道左偏切入中央車道
    之情事（被告嗣於本院訊問時雖翻稱其車自始至終均行駛於中央車道云云─參見
    本院九十二年一月十日訊問筆錄第三頁，惟此等供述內容與其先前於警訊時及偵
    查中就此部分所為之一致供述內容明顯不符，亦與證人丙○○證述之情節不符，
    殊無從援為認定事實之依據），再本件車禍發生後，告訴人係倒落於被告公車之
    左後輪旁地面，其右腳下肢並遭該車左後輪輾壓拖行等客觀事態，復據被告供明
    在卷，核與告訴人指訴情節相符，並有上開車禍現場照片在卷可查，準此以觀，
    自堪認被告公車左側車身當時確有擦撞甫通過其車前方而尚未完全通過上開交岔
    路口之告訴人之情事，亦堪認告訴人確有因而倒落地面翻滾並遭被告公車左後輪
    輾壓拖行右腳下肢之情事。至：(1)被告雖辯稱告訴人係遭丙○○機車撞擊始反彈
    至其公車左後輪下方，且本件車禍甫發生後即親耳聽聞丙○○以口頭告知旁人該
    情形云云，惟被告於本件車禍發生後，自警方最初製作交通事故談話紀錄表時起
    ，迄警訊及偵訊時止，均未曾就此等有利於自身之重要關鍵事項提及隻字片語或
    表達任何相關訊息（參見偵查卷第三頁、第四頁至第五頁、第三六頁至第三七頁
    ），詎本案經檢察官提起公訴後，始突於本院初訊時提出此項辯解，其此部分所
    辯內容是否確與實情相符，已非無疑，且本件車禍發生後，除告訴人倒落於被告
    公車之左後輪旁地面，右腳下肢遭被告公車左後輪輾壓拖行外，丙○○機車係左
    倒於告訴人左側之道路中央安全島旁，告訴人與丙○○機車相隔一‧二公尺，二
    者距離上開交岔路口之行人穿越道均達六公尺之遠，有上開道路交通事故調查表
    及車禍現場照片在卷可查，倘告訴人當時係遭丙○○機車撞擊而自行人穿越道反
    彈翻滾至被告公車左後輪下方，丙○○機車撞擊告訴人身體之力道當屬強大，然
    依卷附上開交通事故補充資料表及車損照片顯示內容觀之，丙○○機車竟僅有左
    前葉子板及左後視鏡出現擦痕（核與其機車左倒於道路中央安全島之刮擦痕跡相
    符），其車頭及機車右側均未出現何等裂痕或撞擊跡象，足見被告上開辯解內容
    與客觀跡證間顯有齟齬，自無從憑以推認本件已有產生合理懷疑之情形；(2)被告
    公車於本件車禍發生後並無受損狀況，固有上開交通事故補充資料表及車損照片
    可資參照，惟本件車禍肇因於被告公車左側車身擦撞告訴人身體，以致告訴人倒
    落地面翻滾並遭該公車左後輪輾壓右腳下肢等節，已如上述，被告公車既僅係左
    側車身側面擦撞告訴人身體，而未發生何等強力撞擊，則其車金屬外殼未出現凹
    損現象，仍合於常情，亦無從憑以遽認本件已有產生合理懷疑之情形；(3)證人丙○○於警訊時、偵查中及本院訊問時，就其機車是否與被告公車發生擦撞一事，
    雖有先後陳述不一之情形（其於警方製作交通事故談話紀錄表時指稱：「‧‧‧
    看到公車ＡＧ─８７９在我前面，我便往左邊閃過去，不知道擦撞什麼東西，我
    便跌倒‧‧‧」云云─參見偵查卷第六頁，警訊時指稱：「‧‧‧忽然公車往左
    邊靠過來，我來不及閃避，被公車擦撞到我的右手臂，我重心不穩就往左邊倒下
    ，就撞上安全島‧‧‧」云云─參見偵查卷第七頁，偵訊時指稱：「‧‧‧我從
    公車左側要超越，未料公車突然往左靠，我機車右側遭撞倒地‧‧‧」云云─參
    見偵查卷第三七頁，本院訊問時指稱：「‧‧‧我就從他車左側要超過去，結果
    他又往左邊開過來，我就往左邊閃，然後就撞到安全島，我倒下來之後才看到甲○○倒在公車左後輪那裡，我在許的左邊，我在倒下來之前沒有看到許，當時我
    車也沒有撞到許‧‧‧」云云─參見本院九十一年十二月二十日訊問筆錄第三頁
    至第四頁），且嗣於本院調查時亦具狀撤回其對被告之過失傷害告訴，惟其機車
    並未出現撞擊被告公車或告訴人身體之客觀合理跡象，已如上述，則無論其先後
    就此部分陳述不一或其嗣後撤回對被告過失傷害告訴之原因如何，均無從憑以轉
    認告訴人當時確係遭證人丙○○機車撞擊始反彈翻滾至被告公車左後輪下方，亦
    無從憑以遽認本件已有產生合理懷疑之情形；(4)本件依證人即當時於告訴人後方
    準備沿同一行人穿越道通過上開交岔路口之黃文得於警訊時證詞（參見偵查卷第
    十頁背面），以及告訴人於警訊時之指述（參見偵查卷第八頁），固足見告訴人
    於上開交岔路口行車管制號誌由紅燈變換為綠燈之際，即已先行穿越該路口，惟
    被告當時確有減速等待告訴人通過其車前方一節，已據其自承在卷，顯見被告驅
    車通過該路口行人穿越道前，即已發現車前適有告訴人徒步沿行人穿越道通過該
    路口之狀況，則無論告訴人是否有闖越紅燈之違規情事，被告當時均有注意採取
    減速或剎停等待告訴人優先完全通過該路口之可能，詎其俟告訴人甫步行通過其
    車前方之後，竟立即驅車前進並自右側車道左偏切入中央車道，實難認其確已注
    意車前狀況及隨時採取必要之安全措施，亦難認其確有注意禮讓行人穿越道之行
    人優先通行，況本件依上開證人黃文得於警訊時證詞及告訴人於警訊時之指述，
    僅得認定告訴人係於上開交岔路口行車管制號誌由紅燈變換為綠燈之間穿越該路
    口，斯時該路口行車管制號誌既處於紅、綠燈更替之間，亦無從遽認告訴人確有
    闖越紅燈情事，且尤難憑以驟認告訴人應自負車禍肇事責任；(5)被告雖具狀聲請
    將本件送請臺灣省臺北縣區車輛行車事故鑑定委員會鑑定車禍肇事責任，惟本院
    認本件車禍肇事責任歸屬之關鍵點，即在於車禍發生經過之事實認定（詳如上述
    ），而此等事實認定問題，實不宜委由車輛行車事故鑑定委員作何等鑑定，爰不
    依被告聲請將本件送請臺灣省臺北縣區車輛行車事故鑑定；(6)公訴意旨雖認被告
    當時有駕車闖越紅燈之情事云云，惟被告自警訊時起至偵、審時止，一再堅陳當
    時其行駛方向之行車管制號誌為綠燈等語，而依上開證人黃文得於警訊時證詞及
    告訴人於警訊時之指述，亦僅得認定告訴人與被告公車均於行車管制號誌更替變
    換之際通過上開交岔路口，則本件實無從認定被告公車當時確有闖越紅燈之情事
    ，公訴意旨就此部分容有誤會，併此說明。綜上所述，被告前開辯解，均屬事後
    圖卸推托之詞，要無足採。
二、按汽車（含機車）行駛時，駕駛人應注意車前狀況，並隨時採取必要之安全措施
    ，道路交通安全規則第九十四條第三項定有明文，又汽車（含機車）行近行人穿
    越道前，應減速慢行，遇有行人穿越時，無論有無交警察指揮或號誌指示，均應
    暫停讓行人先行，同規則第一百零三條亦定有明文；本件被告駕駛營業大客車行
    近肇事交岔路口時，疏未注意車前狀況及隨時採取必要安全措施，又疏未注意禮
    讓行人穿越道內之行人優先通行，即貿然驅車左偏前進，而擦撞斯時正沿行人穿
    越道橫過馬路之告訴人，致告訴人倒地翻滾，右腳下肢並遭其車左後輪輾壓拖行
    ，受有右側脛腓骨開放性粉碎性骨折併表皮缺損及顏面、雙臂、左腿、背部挫傷
    等傷害，其駕駛業務行為顯有過失，且該等業務上過失行為與告訴人之傷害間，
    亦顯有相當因果關係。綜上所述，本案事證已臻明確，被告犯行洵堪認定。
三、核被告所為，係犯刑法第二百八十四條第二項前段之業務過失傷害罪，其行經行
    人穿越道不依規定讓行人優先通行，因而致人受傷，應依道路交通管理處罰條例
    第八十六條第一項規定加重其刑。末查被告於肇事後即停留於車禍現場等候，並
    於警方據報前來尚未發覺其犯罪前，主動向警方陳明其本人為肇事者，而接受裁
    判等節，業據其供明在卷，並有臺北縣政府警察局偵辦交通事故案件「涉嫌人是
    否自首」調查表影本一份在卷足憑，堪認被告確有對於未發覺之上開犯罪自首而
    受裁判之情事，應依刑法第六十二條規定減輕其刑，並先加後減之。爰審酌被告
    駕駛營業大客車因一時疏忽而肇事，非但致告訴人蒙受前揭傷勢非輕之傷害，亦
    危及一般道路用路人之安全，同時，復參酌其素行狀況（被告曾於八十年間，因
    偽造有價證券案件，經判處有期徒刑三年二月確定，於八十三年十二月二十一日
    縮刑期滿執行完畢，有臺灣高等法院檢察署刑案紀錄簡覆表一份在卷可稽）及犯
    罪後猶矢口否認犯行之態度等一切情狀，量處如主文所示之刑，並諭知易科罰金
    折算標準，以示懲戒。
四、公訴意旨另以：被告於前揭時、地，同時駕車撞及丙○○機車，致告訴人丙○○
    連同機車倒地後，受有有臉頰、左手、左小腿多處擦傷等傷害，因認被告涉有刑
    法第二百八十四條第二項前段之業務過失傷害罪嫌云云。惟按告訴乃論之罪，告
    訴人於第一審辯論終結前得撤回其告訴，又告訴經撤回者，應諭知不受理之判決
    ，刑事訴訟法第二百三十八條第一項、第三百零三條第三款分別定有明文。經查
    ：本件告訴人丙○○告訴被告業務過失傷害部分，起訴書認係觸犯刑法第二百八
    十四條第一項前段之業務過失傷害罪名，依同法第二百八十七條規定，須告訴乃
    論。茲據告訴人丙○○撤回告訴，有撤回告訴狀一份附卷可稽，依照首開說明，
    本件原應諭知不受理，惟公訴意旨既認此部分與前揭起訴論罪部分具有一行為而
    觸犯數罪名（同種想像上競合犯）之裁判上一罪關係，爰不另為不受理之諭知。
據上論斷，應依刑事訴訟法第二百九十九條第一項前段，刑法第二百八十四條第二項
、第四十一條第一項前段、第六十二條、第七十一條第一項，道路交通管理處罰條例
第八十六條第一項，罰金罰鍰提高標準條例第一條前段、第二條，判決如主文。
本案經檢察官程秀蘭到庭執行職務
中      華      民      國      九十二    年     三     月     四     日
                                        臺灣板橋地方法院交通法庭
                                            法  官  王  屏  夏
右正本證明與原本無異。
如不服本判決，應於判決送達後十日內向本院提出上訴狀。
                                            書記官  楊  璧  華
中      華      民      國      九十二      年     三     月     四     日
附錄本案論罪科刑法條全文：
刑法第二百八十四條：
因過失傷害人者，處六月以下有期徒刑、拘役或五百元以下罰金。致重傷者，處一年
以下有期徒刑、拘役或五百元下罰金。
從事業務之人，因業務上之過失傷害人者，處一年以下有期徒刑、拘役或一千元以下
罰金。致重傷者，處三年以下有期徒刑、拘役或二千元以下罰金。


司法院資訊處製作；財團法人民間司法改革基金會備份。
